【裁判字號】    99,審交訴,30
【裁判日期】    990416
【裁判案由】    肇事遺棄罪
【裁判全文】
臺灣桃園地方法院刑事判決            99年度審交訴字第30號
公  訴  人  臺灣桃園地方法院檢察署檢察官
被      告  甲○○
上列被告因肇事逃逸罪案件，經檢察官提起公訴（98年度偵字第
21621 號），被告於本院準備程序進行中，就被訴事實為有罪之
陳述，經本院告知簡式審判程序意旨，並聽取公訴人及被告之意
見後，本院裁定改依簡式審判程序審理，茲判決如下：
    主  文
甲○○駕駛動力交通工具肇事，致人傷而逃逸，累犯，處有期徒
刑柒月。
    事  實
一、甲○○前於民國87年間，因竊盜案件經臺灣高等法院以88年
    度上易字第4892號判決判處有期徒刑8 月確定；另於88年間
    ，因強盜案件，經臺灣高等法院以88年度上訴字第3579號判
    決判處有期徒刑3 年6 月，上訴後，經最高法院以91年度台
    上字第2055號判決駁回上訴確定。前揭二罪復經臺灣高等法
    院以92年度聲字第1501號裁定合併定應執行刑為有期徒刑3
    年10月確定。另於91年間，因贓物案件經本院以92年度易字
    第910 號判決判處有期徒刑4 月確定，並與前揭數罪入監接
    續執行，於94年8 月22日假釋出監並付保護管束，於95年2
    月16日保護管束期滿未經撤銷，視為執行完畢。詎其仍不知
    悔改，於98年5 月28日凌晨，駕駛黃映晴所有之車牌號碼71
    88－VU號自用小客車，沿桃園縣平鎮市○○路往中壢市方向
    行駛，於同日凌晨1 時40分許，途經延平路與新光路路口而
    欲右轉駛入新光路時，疏未注意車前狀況且未保持安全距離
    ，追撞同向於該路口停等紅燈之由丙○○所騎乘車牌號碼5F
    E －599 號重型機車，致丙○○受有左下腹擦傷、左小腿擦
    傷、左臀挫傷等傷害，丙○○所搭載之乘客乙○○則受有左
    胸部擦傷、左肘擦傷、右手腕擦傷、左小腿擦傷等傷害（過
    失傷害部分業據丙○○、乙○○撤回告訴，另經臺灣桃園地
    方法院檢察署檢察官為不起訴處分）。詎料甲○○竟基於肇
    事逃逸之犯意，於車禍發生後未下車察看丙○○、乙○○所
    受之傷勢，給予必要之救護或其他必要措施即逕行駕車離開
    現場，嗣經警據報前往處理，循線查悉上情。
二、案經丙○○、乙○○訴由桃園縣政府警察局平鎮分局報告臺
    灣桃園地方法院檢察署檢察官偵查起訴。
    理  由
一、本案被告甲○○所犯之罪，非法定刑為死刑、無期徒刑或最
    輕本刑3 年以上有期徒刑之罪，亦非高等法院管轄第一審之
    案件，而被告於準備程序中就被訴事實已為有罪之陳述，經
    本院告知簡式審判程序之旨，並聽取被告與公訴人之意見後
    ，本院合議庭乃依刑事訴訟法第273 條之1 第1 項規定，裁
    定由受命法官獨任進行簡式審判程序，合先敘明。
二、上揭犯罪事實，業據被告甲○○於警詢、檢察官訊問及本院
    審理時坦承不諱，並有證人即告訴人丙○○、乙○○於警詢
    時之指述及證人任睿華、黃映晴於警詢中之證述，此外尚有
    道路交通事故現場圖2 紙、車籍查詢基本資料詳細畫面1 紙
    、監視器翻拍照片1 張、現場及車損照片14張，至告訴人丙○○、乙○○因本件車禍受有傷害有壢新醫院診斷證明書2
    紙附卷可稽，足徵被告自白與事實相符。按刑法第185 條之
    4 駕駛動力交通工具肇事致人死傷而逃逸罪之立法目的，乃
    為維護交通，增進行車安全，促使當事人於事故發生時，能
    對被害人即時救護，減少死傷，以保護他人權益並維護社會
    秩序，且依道路交通管理處罰條例第62條第3 項規定，駕駛
    汽車肇事致人受傷或死亡，汽車駕駛人有採取救護或其他必
    要措施並向警察機關報告之義務，由此可知，因汽車駕駛人
    之故意、過失肇事致人傷亡者，汽車駕駛人本即負有救護義
    務。本件被告駕駛車輛與被害人發生撞擊致被害人受傷，依
    當時之情形，被告甲○○對被害人受有傷害應有認識，其竟
    未採取救護或其他必要措施，並向警察機關報告，即逕行離
    去其違背上開道路交通管理處罰條例第62條第3 項規定，而
    有刑法第185 條之4 肇事遺棄犯行甚明。綜上所述，被告自
    白顯與事實相符，足堪採信，是本件事證明確，被告犯行堪
    已認定，自應依法論科。
三、核被告所為係犯刑法第185 條之4 之駕駛動力交通工具肇事
    ，致人傷而逃逸罪。又被告甲○○有如上開事實欄一所載之
    科刑及執行紀錄，有臺灣高等法院被告前案紀錄表1 份在卷
    可佐，其受徒刑執行完畢後5 年內，故意再犯本件有期徒刑
    以上之罪，為累犯，應依刑法第47條第1 項之規定，加重其
    刑。爰審酌被告駕車造成被害人受傷，復於肇事後猶未及時
    施以必要之急救逕自離去，惟念及被告犯後坦承犯行、尚有
    悔意，兼衡其品行、生活狀況、智識程度且已與告訴人和解
    等一切情狀，量處如主文所示之刑。
據上論斷，應依刑事訴訟法第273 條之1 第1 項、第299 條第1
項前段，刑法第185 條之4 、第47條第1 項前段，判決如主文。
本案經檢察官潘怡華到庭執行職務。
中    華    民    國    99    年    4     月    16    日
                        刑事庭    法  官  劉為丕
以上正本證明與原本無異。
如不服本判決，應於判決送達後10日內向本院提出上訴狀（應附
繕本），其未敘述上訴理由者，應於上訴期間屆滿後20日內補提
理由書狀於本院，上訴於臺灣高等法院。
                                  書記官  吳忻蒨
中    華    民    國    99    年    4     月    16    日
附錄本案論罪科刑法條：
中華民國刑法第185 條之4
駕駛動力交通工具肇事，致人死傷而逃逸者，處6 月以上5 年以
下有期徒刑。

司法院資訊處製作；財團法人民間司法改革基金會備份。
